【裁判字號】    98,訴,317
【裁判日期】    980331
【裁判案由】    違反槍砲彈藥刀械管制條例
【裁判全文】
臺灣桃園地方法院刑事判決               98年度訴字第317號
公  訴  人  台灣桃園地方法院檢察署檢察官
被      告  乙○○
指定辯護人  本院公設辯護人  彭詩雯
上列被告因違反槍砲彈藥刀械管制條例案件，經檢察官提起公訴
（97年度偵字第18978 號），本院判決如下：
    主  文
乙○○未經許可，持有可發射子彈具有殺傷力之改造手槍，累犯
，處有期徒刑壹年陸月，併科罰金新台幣陸萬元，罰金如易服勞
役，以新台幣壹仟元折算壹日。扣案如附表所示之物，沒收之。
    事  實
一、乙○○前曾於民國94年間違反毒品危害防制條例案件，經台
    灣高等法院以95年度上易字第429 號判決判處有期徒刑5 月
    確定，於95年9 月19日易科罰金執行完畢；復於95年間因違
    反毒品危害防制條例案件，經台灣台北地方法院以95年度簡
    字第3900號判決判處有期徒刑5 月確定，於96年7 月19日易
    科罰金執行完畢；再於96年間因違反毒品危害防制條例案件
    ，經台灣台北地方法院以96年度簡字第1223號判決判處有期
    徒刑6 月確定，復經台灣台北地方法院以96年度聲減字第25
    43號裁定減為有期徒刑3 月確定，於97年1 月28日入監執行
    ，於97年4 月26日縮刑期滿執行完畢（構成累犯）。
二、乙○○不知警惕，明知具殺傷力之各式手槍係屬槍砲彈藥刀
    械管制條例第4 條第1 項第1 款所稱之槍砲，非經中央主管
    機關許可不得持有，於95年2 月間某日在其與真實年籍不詳
    綽號「游文」之成年男子（下稱「游文」）同居位於台北縣
    土城市某處之出租套房內，發現「游文」所有如附表所示具
    殺傷力之改造手槍1 支放置於其所有衣服內，竟基於持有可
    發射子彈具有殺傷力之改造手槍之犯意，自發現該改造手槍
    斯時起，即未經主管機關許可而持有上開具殺傷力之改造手
    槍1 支。嗣於97年8 月21日凌晨0 時15分許，乙○○與不知
    情之甲○○搭乘車號227-CZ號營業計程車行經桃園縣桃園市
    ○○路與昆明路口，經桃園縣政府警察局保安警察隊徐坤城
    警員攔查，乙○○嗣於上開情事為有偵查犯罪權限之公務員
    知悉前，即主動向徐坤城警員自首其持有上開改造手槍之犯
    行，且報繳如附表所示上開改造手槍1 支。
三、案經乙○○自首，暨桃園縣政府警察局移送台灣桃園地方法
    院檢察署檢察官偵查起訴。
     理  由
甲、證據能力部分：
一、證人即警員徐坤城於檢察官訊問時之證述部分：按被告以外
    之人於偵查中向檢察官所為之陳述，除顯有不可信之情況者
    外，得為證據，刑事訴訟法第159 條之1 定有明文。查證人
    即警員徐坤城於檢察官訊問時所為之證述，查無顯不可信之
    情況，依前開規定，得為證據，且復經具結以擔保其證詞之
    真實性及憑信性，而被告及其辯護人均不爭執其證據能力，
    亦不聲請傳喚該證人對質詰問，是其於檢察官訊問時所為之
    證述，自具有證據能力。
二、關於卷附內政部警政署刑事警察局97年10月2 日刑鑑字第09
    70130596號槍彈鑑定書之證據能力：依刑事訴訟法第198 條
    、第208 條之規定，所謂鑑定乃指於刑事訴訟程序中為取得
    證據資料而由檢察官或法官指定具有特別知識經驗之鑑定人
    、學校、機關或團體，就特定之事物，以其專業知識加以分
    析、實驗而作判斷，以為偵查或審判之參考。故而，不論鑑
    定人或鑑定機關、學校、團體，均應由檢察官或法官視具體
    個案之需要而為選任，始符合刑事訴訟法第198 條、第208
    條之規範本旨，否則所為鑑定，仍屬於傳聞證據。但對於司
    法警察機關調查中之案件，或有量大或急迫之情形，為因應
    實務之現實需求，認為當然有鑑定之必要者，基於檢察一體
    原則，得由該管檢察長對於轄區內之案件，以事前概括選任
    鑑定人或囑託鑑定機關（團體）之方式，俾便轄區內之司法
    警察官、司法警察對於調查中之此類案件，得即時送請事前
    已選任之鑑定人或囑託之鑑定機關（團體）實施鑑定，有法
    務部92年9 月1 日法檢字第0920035083號函可按。而台灣高
    等法院檢察署檢察長概括選任法務部調查局、內政部警政署
    刑事警察局為「槍彈有無殺傷力之鑑定」鑑定機關。本件內
    政部警政署刑事警察局97年10月2 日刑鑑字第0970130596號
    槍彈鑑定書，雖係由桃園縣政府警察局逕送請內政部警政署
    刑事警察局鑑定，惟內政部警政署刑事警察局為台灣高等法
    院檢察署檢察長事前概括選任鑑定機關。又刑事訴訟法第
    208 條第1 項規定，檢察官得囑託相當之機關鑑定。扣案槍
    、彈是否具殺傷力，經檢察官囑託警方專責單位鑑定之，所
    出具之書面鑑定報告，自有證據能力（最高法院97年度台上
    字第2722號判決意旨參照）。
乙、認定事實之理由及依據：
一、上揭犯罪事實，業據被告乙○○坦承不諱，並有扣案如附表
    所示改造手槍1 把可證，而如附表之改造手槍1 把經內政部
    警政署刑事警察局鑑定，其鑑驗結果：「送鑑手槍壹支（槍
    枝管制編號0000000000），認係改造手槍，係由仿BERETTA
    廠84型半自動手槍製造之槍枝，換裝土造金屬槍管而成，雖
    槍管與滑套無法正確定位，惟仍可以外力等方式輔助定位，
    使其正常擊發，仍可供擊發適用子彈使用，認具殺傷力。」
    等情，有內政部警政署刑事警察局97年10月2 日刑鑑字第09
    70130596號槍彈鑑定書1 份附卷可稽。關於被告自首之過程
    ，證人即警員徐坤城於檢察官訊問時證稱：伊在巡邏時，發
    現有1 部計程車靠邊緩慢行駛，車上的人好像在找路，東張
    西望的，伊靠近的時候，看見乙○○、甲○○迴避伊的目光
    ，因為形跡可疑，懷疑是通緝要犯，所以將計程車予以盤查
    ，請乙○○、甲○○下車查證身分... 伊覺得乙○○可疑而
    查詢其有多項毒品前科，伊就問乙○○有無攜帶毒品，乙○
    ○就很緊張，伊請乙○○打開攜帶的背包，目視發現手機盒
    ，伊就詢問其內容物，乙○○聲稱是手機配件，伊請其打開
    察看，乙○○不太敢拿出來，伊質疑其藏毒品，但其否認，
    經伊詢問後，乙○○說明裡面是槍枝，伊請乙○○拿出來打
    開察看後，確實是1 把槍枝；伊懷疑是毒品，但乙○○自己
    講是槍。乙○○是自己拿出來給伊看，伊請其做這個動作，
    是懷疑裡面有違禁物，但不知道是槍，本來懷疑是毒品等語
    （見偵查卷第49、50頁），是被告於持有具有殺傷力之改造
    手槍為有偵查犯罪權限之公務員知悉前，即主動向警員徐坤
    城自首其持有上開改造手槍之犯行，且報繳如附表所示上開
    改造手槍1 支。被告自白應與事實相符，堪予採信。本件事
    證明確，被告犯行堪予認定，應依法論科。
二、被告乙○○未經主管機關許可無故持有前揭具殺傷力之改造
    手槍，核其所為，係犯槍砲彈藥刀械管制條例第8 條第4 項
    之未經許可，持有可發射子彈具有殺傷力之改造手槍罪。檢
    察官於起訴書雖認為被告所為係犯槍砲彈藥刀械管制條例第
    8 條第4 項之未經許可寄藏發射子彈具有殺傷力之改造槍枝
    罪，然查，被告並無受寄藏放扣案槍枝，而係發現「游文」
    所有附表所示具殺傷力之改造手槍1 支放置於其所有衣服內
    後，另基於為自己持有之意思非法持有上開槍枝，已如上述
    ，公訴人認為被告係犯未經許可寄藏槍枝之罪，尚有未合；
    又未經許可，寄藏與持有槍彈，同規定於槍砲彈藥刀械管制
    條例第8 條第4 項以及第12條第4 項，法條條項相同並無法
    條變更之問題（最高法院97年度台上字第777 號判決意旨參
    照），是被告自應逕行論以無故持有可發射子彈具有殺傷力
    之改造手槍罪，無庸變更起訴法條。又查被告有事實欄所載
    之犯罪科刑執行情形，有台灣高等法院被告全國前案紀錄表
    在卷可稽，按未經許可持有手槍行為與包括持有之寄藏手槍
    行為，其持有之繼續，即為行為之繼續，並非犯罪狀態之繼
    續；亦即一經持有或受寄代藏手槍，其犯罪即已成立，但其
    完結須繼續至持有行為或寄藏行為終了時為止。因之，被告
    前案所處有期徒刑執行完畢之時間，雖在其無故持有或寄藏
    手槍行為繼續中，然其持有或寄藏手槍行為終止之時間，如
    係在其前案有期徒刑執行完畢後之5 年以內，則其所犯無故
    持有及寄藏手槍之罪，仍應依刑法累犯之規定論處（最高法
    院81年度台非字第181 號、90年度台非字第21號、92年度台
    上字第6288號等判決意旨參照），是本件被告持有槍枝行為
    終止之時間，係在其前案有期徒刑執行完畢後之5 年以內，
    是其於5 年內故意再犯有期徒刑以上之本罪，應依刑法第47
    條第1 項規定論以累犯，並加重其刑。次按犯本條例之罪自
    首，並報繳其持有之全部槍砲、彈藥、刀械者，減輕或免除
    其刑，槍砲彈藥刀械管制條例第18條第1 項前段，定有明文
    ，且按自首祇以在犯罪未發覺前，自行申告其犯罪事實於該
    管公務員，而受法律上之裁判為要件，至其方式係用言詞或
    書面，以及係自行投案或託人代行，係直接向偵查機關為之
    ，抑向非偵查機關請其轉送，均無限制（最高法院24年上字
    第1162號判例意旨參照）。查被告持上開改造手槍於未被有
    偵查犯罪職權之機關或公務員發覺前，即主動向警員徐坤城
    自首其持有上開改造手槍之犯行，且報繳如附表所示上開改
    造手槍1 支，已如前述，自應適用槍砲彈藥刀械管制條例第
    18條第1 項前段之規定，減輕其刑至3 分之2 ，並依法先加
    後減之；另上開規定應先於刑法第62條前段規定適用，是起
    訴書請求本院依刑法第62條前段規定減輕乙節，容有誤會，
    一併敘明。又依96年7 月4 日公布，同年月16日施行之中華
    民國96年罪犯減刑條例第2 條第1 項規定，必須犯罪係在96
    年4 月24日以前者，始得依該條項規定予以減刑。而本件被
    告雖於95年2 月某日其起即持有上開改造手槍，然其持有該
    改造手槍之犯罪行為，係繼續至97年8 月21日，則被告本件
    持有改造手槍之犯行，既屬犯罪行為之繼續，且其行為繼續
    至97 年8月21日止，應認其犯罪行為係在上開減刑條例規定
    之減刑基準日之後所為，自無上開減刑條例之適用（最高法
    院97 年 度台上字第2554號判決意旨參照），一併敘明。爰
    審酌槍枝性質上屬高度危險之物品，非經主管機關許可不得
    擅自持有，以維社會大眾安全，而被告無故持有具殺傷力之
    改造手槍，對社會之秩序及安寧，勢將會產生極大之不安，
    被告之素行、犯罪之動機、目的、手段及犯後坦承犯行，尚
    有悔意等一切情狀，爰量處如主文所示之刑，併就罰金部分
    ，諭知易服勞役之折算標準，以資懲儆。扣案如附表所示之
    具殺傷力之改造手槍1 把，屬違禁物，應依刑法第38條第1
    項第1款 之規定，宣告沒收。
據上論斷，應依刑事訴訟法第299 條第1 項前段，槍砲彈藥刀械
管制條例第8 條第4 項、第18條第1 項前段，刑法第11條前段、
第47條第1 項、第42條第3 項、第38條第1 項第1 款，判決如主
文。
本案經檢察官陳仁傑到庭執行職務。
中    華    民    國    98    年    3     月    31    日
                  刑事第一庭審判長法  官  曾淑華
                                  法  官  顧正德
                                  法  官  鄭吉雄
以上正本證明與原本無異。
如不服本判決，應於判決送達後10日內向本院提出上訴狀（應附
繕本），其未敘述上訴理由者，應於上訴期間屆滿後20日內補提
理由書狀於本院，上訴於臺灣高等法院。
                                  書記官  劉宗源
中    華    民    國    98    年    3     月    31    日
附表
┌───┬──────────────┬──┬────┐
│編  號│  扣    案     物     品    │數量│備    註│
├───┼──────────────┼──┼────┤
│  1   │改造手槍，仿BERETTA 廠84型半│1 支│        │
│      │自動手槍製造之槍枝，換裝土造│    │        │
│      │金屬槍管而成（含彈匣，槍枝管│    │        │
│      │制編號0000000000）          │    │        │
└───┴──────────────┴──┴────┘
附錄所犯法條：
槍砲彈藥刀械管制條例第8條第4項
未經許可，持有、寄藏或意圖販賣而陳列第1 項所列槍枝者，處
3 年以上10年以下有期徒刑，併科新臺幣700 萬元以下罰金。
槍砲彈藥刀械管制條例第18條第1項前段
犯本條例之罪自首，並報繳其持有之全部槍砲、彈藥、刀械者，減輕或免
除其刑。


司法院資訊處製作；財團法人民間司法改革基金會備份。
